臺灣高雄地方法院民事判決　　　　　　110年度鳳簡字第349號
原　　　告　日盛國際商業銀行股份有限公司

法定代理人　黃錦瑭　
訴訟代理人　呂宜桓　
被　　　告　楊林雪美

訴訟代理人　楊鳳萍　
上列當事人間請求給付簽帳卡消費款事件，本院於民國111 年1
月11日言詞辯論終結，判決如下：
    主      文
一、原告之訴駁回。
二、訴訟費用由原告負擔。
    事實及理由
一、本件原告原係向本院聲請核發支付命令，惟被告業於法定期
    間內提出異議，依據民事訴訟法第519 條第1 項規定，即應
    以原支付命令之聲請視為起訴。
二、原告主張略以：訴外人楊鳳萍邀同被告於民國（下同）91年
    11月13日向原告聲請訂立信用卡契約（下稱系爭契約），申
    請信用卡正卡（卡號：0000000000000000、00000000000000
    00）；其附卡（卡號：0000000000000000、00000000000000
    00）使用，被告為附卡持有人。詎楊鳳萍未依約還款，至93
    年3 月25日止，尚積欠14萬7,016 元，附卡消費帳款為14萬
    7,373 元（下稱系爭債務）。依系爭契約約定條款第三條及
    金管會之函釋，正卡持卡人應就正附卡個別使用信用卡之全
    部消費帳款負全部清償責任；附卡持有人以附卡自身所生消
    費款項為限，不與正卡人互負連帶清償責任。後楊鳳萍於96
    年間債務協商，同意向原告清償金額12萬8,120 元，依各債
    權銀行債權金額比例清償各項債務至清償日止，並依約清償
    十期即未再清償所欠款項，尚欠金額為11萬7,449 元，其中
    包含正、附卡債權，正、附卡債權皆有中斷時效之效。後楊
    鳳萍復於103 年聲請更生程序，依消費者債務清理條例（下
    稱消債條例）第71條規定：債權人對於債務人之共同債務人
    、保證人或為其提供擔保之第三人所有之權利，不因更生而
    受影響。楊鳳萍就自身債務而聲請更生程序，效力不及於附
    卡人即被告，故對於更生後剩餘之金額原告仍對被告有請求
    權。考量楊鳳萍經參與債務協商、更生聲請程序及充抵已繳
    款項，故將向請求金額減縮至11萬7,449 元（下稱系爭欠款
    ）。並依信用卡契約及消費借貸之法律關係提起本訴，聲明
    ：被告應給付原告11萬7,449 元，並自97年10月9 日起至10
    4 年8 月31日止，按週年利率20％計算之利息，暨自104 年
    9 月1 日起至清償日止，按週年利率15％計算之利息。
三、被告則略以：雖附卡申請人為被告，惟實際使用者皆為楊鳳
    萍，楊鳳萍業已聲請更生，且系爭債務業已於110 年5 月17
    日於更生方案清償完畢，於110 年6 月29日核發清償證明，
    依消債條例第73條規定，債務人依更生條件全部履行完畢者
    ，除本條例別有規定外，已申報之債權未受清償部分及未申
    報之債權，均視為消滅；故系爭債務已清償完畢。原告雖提
    出最後繳款日為95年3 月15日及相關催收紀錄，惟該繳款人
    係楊鳳萍，對被告並未生時效中斷之效力，原告雖提出相關
    催繳紀錄，惟其均為原告私製之表格，且被告自始皆未收到
    原告之催繳信函或電話等語。並聲明：原告之訴駁回。
四、原告主張上揭事實，業據其提出信用卡申請書及約定條款、
    關係戶查詢、卡號基本資料查詢、信用卡消費明細帳單、無
    擔保債務還款計畫暨協議書，放款帳務明細查詢、轉催收呆
    帳戶資料查詢、楊鳳萍聯徵查詢紀錄、本案催收紀錄影本等
    附卷為證，並經本院依職權調閱本院103 年度消債更字第
    104 號、103 年度司執消債更字第241 號更生事件卷宗全卷
    查核屬實，被告雖不爭執楊鳳萍確有於91年11月13日邀同被
    告為附卡使用人，向原告申領信用卡使用，楊鳳萍為正卡持
    卡人，被告為附卡持卡人，及楊鳳萍更生事件已履行完畢之
    事實，惟被告以伊並非附卡之實際使用人，系爭欠款皆為楊
    鳳萍使用消費，且原告之請求權業已罹於時效而消滅等語置
    辯。經查：
  ㈠按債權人對於債務人之共同債務人、保證人或為其提供擔保
    之第三人所有之權利，不因更生而受影響，消費者債務清理
    條例第71條定有明文。觀諸其立法理由：「更生方案如減免
    債務人一部分債務，債權人勢必遭受損失，此際，共同債務
    人，保證人或為其提供擔保之第三人適得以發揮其填補債務
    人不能清償之責任，如使共同債務人、保證人或為其提供擔
    保之第三人同減免其責任，債權人勢必阻撓更生方案之可決
    ，以保障自身權益，此鼓勵債務人利用更生程序，避免清算
    之立法目的相違，故債權人對於債務人之共同債務人、保證
    人或為其提供擔保之第三人所有之權利，不因更生而受影響
    ，爰設本條。」等語，足見消費者債務清理條例第71條之規
    定，係為保障債權人之權益，並鼓勵債務人利用更生程序，
    其已明確揭示，債權人對於共同債務人之權利，完全不受債
    務人更生而受影響，且其所得行使者，為原債權之金額。依
    上開條文規定，原告自得向被告請求其使用附卡所生之消費
    款項；又綜觀全卷，被告自始並未提出該附卡為楊鳳萍所消
    費之依據，尚不得以此作為拒絕給付附卡持卡人消費款項之
    理由，是被告該部分之辯解，實屬無據。
  ㈡次按請求權，因15年間不行使而消滅。但法律所定期間較短
    者，依其規定，消滅時效，因左列事由而中斷：一、請求。
    二、承認。三、起訴；時效因請求而中斷者，若於請求後六
    個月內不起訴，視為不中斷，民法第125 條、第129 條第1
    項及第130 條有明定。經查，原告主張附卡消費款總金額為
    14萬7,373 元，因楊鳳萍經更生程序及債務協商後尚欠11萬
    7,449 元，故減縮向被告請求清償，且觀自97年間至今之催
    收紀錄，原告皆有寄送催告信函至被告及楊鳳萍信用卡申請
    書所載之戶籍地，並於同年至98年間，皆有撥打電話催繳，
    亦有一婦人接電，聲稱楊鳳萍不在國內，不知其去向等語，
    並非如被告所稱從未進行催告程序，且系爭附卡之最後繳款
    日為95年3 月15日，故系爭借款並未逾法定請求權15年之期
    限云云。惟觀原告提出之本案催收紀錄中（本院卷第313 頁
    ），該紀錄所紀錄之客戶姓名皆為楊鳳萍，皆未見其有針對
    被告所為之催告紀錄，亦未能提出任何有寄送帳單或催繳通
    知予被告之證明，自難證明原告確有向被告為中斷時效之催
    繳行為，並已於6 個月內起訴等情，依法不能中斷附卡債務
    之時效計算甚明。且雖被告與楊鳳萍為母女，且分別為附卡
    、正卡持有人，戶籍地址亦相同，然在法律上，仍具有分別
    獨立完整之人格，原告不得僅以對於楊鳳萍之催繳通知取代
    對於被告之通知，難認請求之意思表示已發生到達之效力，
    是均無從認定已中斷時效之進行。再者，被告抗辯95年3 月
    15日之繳款人係楊鳳萍，原告亦自承該信用卡帳單係寄給楊
    鳳萍即正卡持有人催請繳納附卡之款項（本院卷第346 頁）
    ，復無法提出該筆繳款為被告所繳納之證據；綜上所述，原
    告於110 年2 月9 日聲請本院核發支付命令，於過去15年間
    （即自95年2 月9 日起至110 年2 月9 日），原告皆未能提
    出有催告被告本人清償附卡借款之證據，其本金債權罹於消
    滅時效，堪以認定，是尚難以之為有利於原告之中斷時效認
    定。
  ㈢末按利息債權為從權利，已屆清償期之利息債權，固具有獨
    立性而有法定請求權時效期間之適用，惟主權利因時效消滅
    者，其效力及於從權利，民法第146 條定有明文。此從權利
    包括已屆清償期之遲延利息在內。觀諸該條文立法理由：「
    謹按權利有主從之別，從權利之時效雖未完成，而主權利既
    因時效而消滅，則從權利亦隨之而消滅，此蓋以從隨主之原
    則也」自明。故債務人於請求權時效期間屆滿時，即取得時
    效抗辯權，時效完成後，一經行使抗辯權，該當權利之請求
    權即歸於消滅，從權利之時效雖未完成，亦隨之而消滅，此
    為時效制度之使然（最高法院99年第5 次民事庭會議決議同
    此意旨）。原告對被告之本金債權業已罹於消滅時效，如前
    所述，揆諸上開說明，其附隨之債權如利息、違約金等之請
    求權亦已罹於消滅時效。另按時效完成後，債務人得拒絕給
    付，民法第144 條第1 項亦有明文，本件原告對被告之本金
    、利息等之債權均已罹於消滅時效，被告辯稱時效消滅拒絕
    給付，自屬有據。
五、綜上所述，原告訴請被告給付原告11萬7,449 元，並自97年
    10月9 日起至104 年8 月31日止，按週年利率20％計算之利
    息，暨自104 年9 月1 日起至清償日止，按週年利率15％計
    算之利息。
六、本件事證已臻明確，兩造其餘主張陳述及所提之證據，經本
    院斟酌後，認與判決結果不生影響，均毋庸再予論述。
七、訴訟費用負擔依據：民事訴訟法第78條。
中    華    民    國   111    年    1     月    24    日
                  鳳山簡易庭  法    官    林育丞
以上正本係照原本作成。
如不服本判決，應於送達後20日內，向本院提出上訴狀並表明上
訴理由，如於本判決宣示後送達前提起上訴者，應於判決送達後
20日內補提上訴理由書（須附繕本）。
中    華    民    國   111    年    1     月    25    日
                              書  記  官